【裁判字號】    97,簡上,938
【裁判日期】    980429
【裁判案由】    違反性騷擾防治法
【裁判全文】
臺灣高雄地方法院刑事判決             97年度簡上字第938號
上  訴  人
即  被  告  乙○○
上列上訴人因違反性騷擾防治法案件，不服本院高雄簡易庭中華
民國97年8 月26日96年度簡字第7330號第一審簡易判決（聲請簡
易判決處刑案號：96年度偵字第23396 號），提起上訴，本院管
轄之第二審合議庭判決如下：
    主  文
上訴駁回。
    事  實
一、乙○○係「貝爾手工餅乾專賣店」（址設高雄市前金區○○○路465 號、467 號，下稱貝爾餅乾店）之業務經理，代號
    00 00 -0000A1 之成年女子（下稱甲女，真實姓名、年籍及
    住所等資料均詳卷附之代號與真實姓名對照表）則為貝爾餅
    乾店之員工，任職期間自民國96年1 月2 日至96年2 月19日
    止。乙○○意圖性騷擾，於96年2 月18日22時許甲女下班之
    際，以討論工作事項為由請甲女留在店內，於該店1 樓與甲
    女談話至翌日即19日1 時至2 時許，並於談話過程中將該店
    鐵門拉下，遇甲女母親因甲女遲未返家多次撥打電話至貝爾
    餅乾店或甲女之0000000000號行動電話，遂要求甲女以加班
    為由回應其母，且對甲女稱：我已經很久沒有性行為，以我
    的年紀和工作，1 個星期有1 次性行為就很厲害了等語，復
    趁不安之甲女打開鐵門而不及抗拒之際，以手拉近甲女的頭
    ，並親吻甲女的額頭。嗣經甲女於96年2 月21日報警處理，
    始悉上情。
二、案經甲女訴由高雄市政府警察局新興分局移送臺灣高雄地方
    法院檢察署檢察官偵查後聲請簡易判決處刑。
    理  由
壹、證據能力部分：
一、告訴人甲女於警詢之證詞無證據能力：
    (一)按被告以外之人於審判外之言詞或書面陳述，除法律有規
      定者外，不得作為證據；又按被告以外之人（包括證人、
      鑑定人、告訴人、被害人及共同被告等）於檢察事務官、
      司法警察官或司法警察調查中所為之陳述，與審判中不符
      時，其先前之陳述具有較可信之特別情況，且為證明犯罪
      事實存否所必要者，得為證據，刑事訴訟法第159 條第1
      項、第159 條之2 分別定有明文。所謂「前後陳述不符」
      之要件，應就前後階段之陳述進行整體判斷，以決定其間
      是否具有實質性差異，惟無須針對全部陳述作比較，陳述
      之一部分有不符，亦屬之。而所謂「較可信之特別情況」
      之情形，亦應就前後陳述時之各種外部情況進行比較，以
      資決定何者外部情況具有可信性。若陳述係在特別可信之
      情況下所為，則虛偽陳述之危險性即不高，雖係審判外陳
      述，或未經被告反對詰問，仍得承認其有證據能力。
    (二)上訴人即被告於本院準備程序中爭執證人即告訴人甲女於
      警詢中所為陳述之證據能力，然因甲女業於本院審理庭作
      證，且其於本院審判期日所為之證述情節，核與其於警詢
      中所為陳述情節大致相符，因而與上開刑事訴訟法第159
      條之2 之規定不符，亦核無同法第159 條之3 、之4 或之
      5 所規定之傳聞法則例外之情形，本院因認證人甲女於警
      詢中之證詞無證據能力。
二、證人即甲女之母、甲○○於偵查中之證述有證據能力：
    (一)按被告以外之人於偵查中向檢察官所為陳述，除顯有不可
      信之情況者外，得為證據，刑事訴訟法第159 條之1 第2
      項定有明文。偵查中對被告以外之人所為之偵查筆錄，或
      被告以外之人向檢察官所提之書面陳述，性質上均屬傳聞
      證據。惟現階段刑事訴訟法規定檢察官代表國家偵查犯罪
      、實施公訴，依法其有訊問被告、證人及鑑定人之權，證
      人、鑑定人且須具結，而實務運作時，檢察官偵查中向被
      告以外之人所取得之陳述，原則上均能遵守法律規定，不
      致違法取供，其可信度極高。職是，被告以外之人前於偵
      查中已具結而為證述，除反對該項供述得具有證據能力之
      一方，已釋明「顯有不可信之情況」之理由外，不宜即遽
      指該證人於偵查中之陳述不具證據能力。
    (二)查證人甲女之母及甲○○於偵查中具結證述其等聽聞甲女
      如何遭受性騷擾之描述，固均屬傳聞證據，不具證據能力
      。惟證人甲女之母就甲女平常上班情形、打電話聯絡甲女
      及甲女陳述遭受性騷擾時之情緒狀態等經過，以及甲○○
      就其上班情形、與甲女聯絡經過等情，均為證人之親身見
      聞，是上開證人各於偵查中具結就上開部分之陳述，並無
      證據證明顯有不可信之情況，依刑事訴訟法第159 條之1
      第2 項規定，均認有證據能力。
三、又按被告以外之人於審判外之陳述，雖不符刑事訴訟法第15
    9 條之1 至第159 條之4 之規定，而經當事人於審判程序同
    意作為證據，法院審酌該言詞陳述或書面陳述作成時之情況
    ，認為適當者，亦得為證據；當事人、代理人或辯護人於法
    院調查證據時，知有第159 第1 項不得為證據之情形，而未
    於言詞辯論終結前聲明異議者，視為有前項之同意，刑事訴
    訟法第159 條之5 定有明文。本判決所引用之其餘證據資料
    （詳後引證據），固有部分屬傳聞證據，然公訴人及被告於
    本院調查證據時，均知有前開第159 第1 項不得為證據之情
    形，且於言詞辯論終結前，均未聲明異議，又本院審酌該等
    證據作成時之狀況，並無違法取證之情事，且無不宜作為證
    據之情形，依前開說明，爰認均有證據能力。
貳、實體部分：
一、訊據上訴人即被告乙○○固供承其係貝爾餅乾店業務經理，
    甲女於上開任職期間擔任該店店員，於96年2 月18日該店之
    晚班工作時間應至22時為止等情，然否認上開違反性騷擾防
    治法之犯行，辯稱：甲女於96年2 月18日22時下班離開貝爾
    餅乾店，伊於22時至22時30分左右則與該店負責人丙○○在
    2 樓討論人事問題，不可能對甲女為性騷擾之行為。由於甲
    女看到不利被告名譽之剪報而提出辭職，但因適逢過年期間
    ，訂單量很大，伊遂扣留甲女15天之薪水，甲女才挾怨報復
    ，且於96年2 月22日率眾至店裡滋事云云。
二、經查：
    (一)被告係貝爾餅乾店之創始人，於該店擔任業務經理一職，
      甲女則於96年1 月2 日至同年2 月19日在該店擔任門市員
      工，且甲女於2 月18日值晚班，晚班工作時間應至22時乙
      節，為甲女證述在卷，且為被告所不爭，應可採認。又於
      96年2 月18日22時許甲女下班後，被告以討論工作為由留
      置甲女，於該店1 樓與甲女談話至翌日即19日1 時至2 時
      ，並將該店鐵門拉下，遇甲女母親撥電尋找甲女，即要求
      甲女以加班為由回應，復令甲女手寫下班時間為24時於打
      卡紙上，並趁甲女打開鐵門欲離去時，以手拉近甲女的頭
      ，親吻甲女的額頭等情，迭經甲女於偵查及本院指訴歷歷
      （見偵卷一第89頁至第91頁、本院卷第42頁至第46頁）；
      而甲女母親於案發當日見甲女已逾下班時間仍未返家，遂
      多次撥打電話至貝爾餅乾店或甲女之0000000000號行動電
      話，屢次獲甲女以工作為由回應，且見甲女返家後哭訴其
      遭被告騷擾等節，亦由證人甲女之母於偵查及本院證述明
      確（見偵卷一第101 頁至第103 頁、本院卷一第68頁至第
      70 頁） ，並有通話明細清單1 份在卷可佐（見偵卷一第
      104 頁）；再者，甲女於打卡紙上手寫96年2 月18日下班
      時間為24時，與平日上下班打卡常情不合，為翌日早班同
      事林宥汨發覺有異，因而電聯甲女詢問等情，此經證人林
      宥汨於偵查、本院證陳於卷（見偵一卷第97頁至第98頁、
      本院卷一第61頁至第65頁），並有打卡紙影本1 份附卷可
      參（見偵一卷第36頁）。上開證人之證詞互核一致，並無
      與常理不符之處，且其等與被告並無仇隙，要無誣攀被告
      犯罪而陷己於偽證罪責之動機，是其等所言應為真實。
    (二)被告雖辯稱：甲女因看到不利被告名譽之剪報遂提出辭職
      ，但未獲先前薪資報酬而挾怨報復，並於96年2 月22日率
      眾至店裡滋事云云。然查，甲女於案發當日即96年2 月19
      日本排定休假，於翌日即同月20日則電聯貝爾餅乾店負責
      人丙○○表示辭職之意，於同月21日前往警局提出本件告
      訴，再於同月22日前往貝爾餅乾店，雖提出辭職證明書，
      但未獲被告及丙○○簽名，辭職手續未能辦理，至今未取
      得該月薪資等節，經甲女、證人丙○○於本院審理時證述
      甚明，並有性騷擾事件申訴書1 份附卷可稽（見警卷第10
      頁）。依據上開證人證詞及被告之供稱可知，甲女與被告
      發生勞資糾紛乃係甲女提出本案告訴之翌日即96年2 月22
      日，是而甲女提出本案告訴時與被告間尚無齟齬，並無誣
      指被告之動機，益見甲女之指訴係為真實，足堪採信。被
      告前開所辯，要屬悖情之詞，委無可採。
    (三)被告另於本院辯稱：甲女應該於96年2 月18日22時會下班
      ，但伊沒有注意甲女何時離開，因為伊於同日22時至22時
      30分左右與貝爾餅乾店負責人丙○○在2 樓經理室討論人
      事問題，並未與甲女碰面，且於同日22時30分至23時之間
      離開該店；再者，丙○○住在店裡，伊不可能對甲女為性
      騷擾之行為云云（見本院卷一第24頁至第25頁）。惟查，
      被告於偵查中則稱：伊與丙○○於96年2 月18日21時至23
      時在1 樓討論人事問題，丙○○在伊離開後才上樓等語（
      見偵卷一第26頁），與其於本院所辯前後供述不一，是否
      為真，不無疑問。再查，證人即貝爾餅乾店負責人丙○○
      於本院雖證稱：於96年2 月18日21時至23時，我與被告在
      1 樓談人事問題等語（見本院卷一第58頁），然與被告於
      本院之供述亦有不符；再者，證人丙○○證陳：貝爾餅乾
      店於22時打烊後，每次均由我確認員工離開才關店門等詞
      （見本院卷一第58頁至第59頁），則與證人甲○○於本院
      證述：值晚班打烊離開時，由門市小姐負責關門等語相互
      矛盾（見本院卷一第64頁），是而證人丙○○於本院之前
      開證詞既有上述可議之處，即難執為對被告有利之認定。
    (四)綜上所述，足認被告所辯，均係事後卸責之詞，不足採信
      。本件事證已臻明確，被告犯行堪以認定，應依法論科。
三、核被告所為，係犯性騷擾防治法第25條第1 項意圖性騷擾，
    乘人不及抗拒而為親吻罪。原審認被告罪證明確，因而依刑
    事訴訟法第449 條第1 項前段、第3 項、第454 條第2 項，
    性騷擾防治法第25條第1 項，刑法第11條前段、第41條第1
    項前段之規定，並審酌被告為逞一己私欲，竟對於女性之身
    體任意親吻，不尊重個人對於身體之自主權利，法紀觀念淡
    薄，犯後猶飾詞狡辯，態度不佳，素行非善等一切具體情狀
    ，量處有期徒刑4 月，並諭知易科罰金之折算標準，復依中
    華民國96年罪犯減刑條例第2 條第1 項第3 款、第7 條之規
    定，減其上開宣告刑期2 分之1 ，其認事用法均無不當，量
    刑亦稱妥適。被告上訴仍執前詞否認犯罪，指摘原判決不當
    ，顯無理由，應予駁回。
據上論斷，應依刑事訴訟法第455 條之1 第1 項、第3 項、第36
8 條，判決如主文。
中    華    民    國    98    年    4     月    29    日
                  刑事第七庭  審判長法  官  陳  箐
                                    法  官  林俊寬
                                    法  官  楊佩蓉
以上正本證明與原本無異。
本件不得上訴。
中    華    民    國    98    年    4     月    29    日
                                    書記官  蕭家玲
附錄本判決論罪科刑法條全文：
性騷擾防治法第25條第1 項
意圖性騷擾，乘人不及抗拒而為親吻、擁抱或觸摸其臀部、胸部
或其他身體隱私處之行為者，處2 年以下有期徒刑、拘役或科或
併科新臺幣10萬元以下罰金。


司法院資訊處製作；財團法人民間司法改革基金會備份。
